臺灣高等法院臺南分院刑事判決　九十六年度上易字第二一七號
上訴人　臺灣臺南地方法院檢察署檢察官
被　告　乙○○
　　　　甲○○
上列上訴人因被告詐欺案件，不服臺灣臺南地方法院九十五年度
易字第一二九一號中華民國九十六年一月八日第一審判決（起訴
案號：臺灣臺南地方法院檢察署九十五年度營偵字第一七○號、
九十五年度偵字第三八五○號），提起上訴，本院判決如下：
    主    文
上訴駁回。
    理    由
一、檢察官聲請簡易判決處刑意旨略以：被告乙○○與甲○○是
    父子關係，乙○○經營販售幼雞、雛鴨仔之買賣，甲○○則
    協助載運，二人竟基於共同為自己不法之所有意圖，於民國
    （下同）九十四年四月某日起至九十四年六月二十二日止間
    ，先由甲○○向丙○○○表示雄性紅面番鴨雛鴨仔之飼養有
    利可圖，可以飼養並待雛鴨仔長大成成鴨後，販售與坊間經
    營薑母鴨飲食店等業者作為食材之用等語，丙○○○及丁○○不虞有詐，二人先後四次向乙○○與甲○○購買雄性番鴨
    雛鴨仔共計二九一○隻，雙方言明上開雄性番鴨雛鴨仔每隻
    價額為新臺幣（下同）三十元至三十七元不等，詎丙○○○
    及丁○○於九十四年十月間發覺上揭向乙○○與甲○○購得
    之紅面番鴨雛鴨仔長大為成鴨後，竟均為雌性之母鴨，無法
    供應市場需求致生損失，要求乙○○解決此事均置之不理，
    始知受騙。因認二人共同涉犯刑法第三百三十九條第一項詐
    欺取財罪嫌云云。
二、本件檢察官認被告乙○○、甲○○共同涉犯上開罪嫌，係以
    ：(1)告訴人丙○○○、丁○○之指述；(2)證人黃勝銘之證詞
    ；(3)告訴人丙○○○所提被告二人同時於善化及北港牛墟分
    地販賣雛鴨照片；(4)中華民國養鴨協會九十五年三月一日中
    鴨協賴字第九五○三○一○一號函附九十四年度番鴨雛價格
    參考表及函覆母鴨雛價格等事證，為其論據。訊據被告乙○○固坦承有販予告訴人丙○○○雛鴨之事實，惟堅決否認有
    詐欺取財罪嫌，辯稱：丙○○○均向其購入母雛鴨，每隻售
    價為二十元等語；訊之被告甲○○亦否認有詐欺取財罪嫌，
    並以買賣雛鴨均由其父即被告乙○○出面交易，伊只協助載
    送雛鴨等語，資為抗辯。
三、按犯罪事實應依證據認定之，無證據不得認定其犯罪事實；
    又不能證明被告犯罪者，應諭知無罪之判決，刑事訴訟法第
    一百五十四條第二項、第三百零一條第一項分別定有明文。
    又告訴人之告訴，係以使被告受刑事訴追為目的，是其陳述
    是否與事實相符，仍應調查其他事實以資審認，最高法院五
    十二年臺上字第一三○○號判例足資參照。且刑事訴訟法第
    一百六十一條第一項規定：檢察官就被告犯罪事實，應負舉
    證責任，並指出證明之方法。因此，檢察官對於起訴之犯罪
    事實，應負提出證據及說服之實質舉證責任。倘其所提出之
    證據，不足為被告有罪之積極證明，或其闡明之證明方法，
    無從說服法官以形成被告有罪之心證，基於無罪推定之原則
    ，自應為被告無罪判決之諭知，最高法院九十二年臺上字第
    一二八號判例亦闡述甚明。
四、經查：
(一)本件告訴人丙○○○向被告乙○○購買雛鴨四次，共計二九
    一○隻事實，為告訴人丙○○○指訴在卷，並為被告乙○○
    所不否認，應認為真實。惟告訴人丙○○○指稱向被告乙○○係購買公雛鴨，每隻價額為三十元至三十七元，被告甲○○載送雛鴨云云，被告乙○○則辯稱：係購買母雛鴨，每隻
    價額為二十元，因所飼養待售之母雛鴨大隻、較美，故定價
    為二十元云云，被告甲○○否認載送雛鴨云云。是本件爭點
    在於(1)告訴人丙○○○指訴向被告乙○○係購買公雛鴨，每
    隻價額為三十元至三十七元，是否真實？(2)有無證據證明被
    告甲○○載送雛鴨參與詐欺行為？
(二)告訴人丙○○○指稱向被告乙○○係購買公雛鴨，每隻價額
    為三十元至三十七元等情，為被告乙○○否認，辯稱係販賣
    丙○○○母雛鴨，每隻價額為二十元，告訴人丙○○○亦無
    法提出可資參酌之積極證據，可供證明；所舉出其配偶黃勝
    銘於偵查中證述聽聞丙○○○向乙○○係購買公雛鴨，每隻
    價額為三十元至三十七元等語，僅係傳聞證據，尚非直接積
    極證據；且告訴人指陳每隻公雛鴨三十元至三十七元不等價
    格，核與原審函詢中華民國養鴨協會函所示九十四年度公雛
    鴨價格最高參考價，依月份不同有三十元、四十元、四十五
    元甚至五十元之價格，亦有所不同；是難認告訴人丙○○○
    指訴為真實。
(三)而被告乙○○所供述販賣丙○○○母雛鴨，每隻價額為二十
    元等情，縱與原審函詢中華民國養鴨協會函所示九十四年度
    母雛鴨價格最高參考價十元，有明顯落差。惟上開函文尚指
    出「至於母鴨雛是否可賣得二十元，可能涉及生產者及通路
　　業者對於未來市場供需認知度，宜由市場自由決定其價格。
　  」則實際上，母雛鴨以每隻二十元價格進行交易，即非無可
    能。況被告乙○○於原審稱：因所飼養待售之母雛鴨大隻、
    較美，故定價為二十元等語，是被告乙○○所辯，尚非無可
    採信。
(四)告訴人丙○○○固於偵查中所提照片，證明被告二人曾同時
    於善化及北港牛墟攤位販賣雛鴨，惟其拍攝時點為九十五年
    一月二十五日、九十五年二月十八日、九十五年四月二日，
    均在本件雛鴨買賣糾紛之後，被告甲○○於原審訊問及審理
    程序中亦供認告訴人拍照時間其有在上開地點販售鶵鴨，惟
    堅詞否認告訴人所指訴之期間其有參與賣鴨等語。上開照片
    即無從據以判斷或推認告訴人拍照前，被告甲○○確有參與
    與告訴人丙○○○買賣雛鴨之事實，作為被告甲○○不利之
    證明，況被告甲○○亦堅詞否認有告訴人丙○○○所指訴載
    送雛鴨行為。
(五)綜上所述，本件僅有告訴人及其家庭成員之片面指述，難認
    證明告訴人丙○○○指訴為真實，被告乙○○所辯販賣母雛
    鴨二十元價格，尚非不可採信，且告訴人提出之卷附照片無
    法證明當初買賣情況，自無法證明被告二人有檢察官指訴之
    詐欺取財罪嫌，揆諸前開法律規定及判例意旨，尚不能證明
    被告二人犯罪。
五、原審基於上述理由，為被告二人無罪判決之諭知。本院經核
    原判決認事用法，均無不合。檢察官依告訴人請求上訴，指
    摘原判決不當，為無理由，應予駁回。
六、據上論斷，應依刑事訴訟法第三百六十八條，判決如主文。
本案經檢察官徐松奎到庭執行職務。
中　　華　　民　　國　　96　　年　　5     月　　2   　日
　　　            刑事第一庭審判長法官　黃　崑　宗
      　　　　　　　　　　　　　　法官　王　明　宏
　　　                            法官　蔡　長　林
以上正本證明與原本無異。
不得上訴。
　　　　　　　　　　　　　　　　書記官　李　培　薇
中　　華　　民　　國　　96　　年　　5　　 月　　3　 　日
